ACORDAO-COMPLETO-2362049

ACÓRDÃO DE RELAÇÃO

ACÓRDÃO DE RELAÇÃO 5926/2019 ATA 25/2019 - SEGUNDA CÂMARA

Acórdão 5926/2019-TCU-Segunda Câmara
Este processo trata da prestação de contas ordinária da Fundação Universidade Federal de Uberlândia relativa ao exercício financeiro de 2016.
Considerando que o exame da prestação de contas dos gestores deve ser realizado com foco nos aspectos mais relevantes, de maior risco e de maior materialidade e que as impropriedades descritas pela Controladoria-Geral da União não são de maior gravidade;
considerando que não se constatou dano ao erário;
considerando que as recomendações emanadas por esse órgão de controle interno são suficientes para evitar a continuidade das impropriedades identificadas;
considerando que o Certificado de Auditoria da Controladoria-Geral da União propõe a regularidade com ressalva das contas de José Francisco Ribeiro, pró-reitor de planejamento e administração, e a regularidade das contas dos demais responsáveis;
considerado que a unidade instrutiva, com anuência do diretor da Secretaria de Controle Externo da Educação e do representante do Ministério Público junto ao TCU, propõe o julgamento pela regularidade com ressalva das contas do reitor e dos pró-reitores de recursos humanos e de planejamento e administração e o julgamento pela regularidade das contas dos demais responsáveis;
os ministros do Tribunal de Contas da União, reunidos em sessão de 2ª Câmara, ACORDAM, por unanimidade, de acordo com os pareceres emitidos nos autos, em:
com fundamento nos arts. 1º, inciso I, 16, inciso I, 17 e 23, inciso I, da Lei 8.443/1992 c/c os arts. 1º, inciso I, 207 e 214, inciso I, do Regimento Interno deste Tribunal, julgar regulares as contas de Alexandre Walmott Borges, Dalva Maria de Oliveira Silva, Eduardo Nunes Guimarães, Glaucia Carvalho Gomes, Hélio Lopes da Silveira, José Roberto Ferreira, Leonardo Barbosa e Silva, Luiz Bertolucci Júnior, Marcelo Emilio Beletti, Maria de Fatima Oliveira, Marisa Lomonaco de Paula Naves, Miguel Tanus Jorge, Noelio Oliveira Dantas, Paulo Resende Costa, e dar-lhes quitação plena;
com fundamento nos arts. 1º, inciso I, 16, inciso II, 18 e 23, inciso II, da Lei 8.443/1992, c/c os arts. 1º, inciso I, 208 e 214, inciso II, do Regimento Interno deste Tribunal, julgar regulares com ressalva as contas de Elmiro Santos Resende, José Francisco Ribeiro e Marlene Marins de Camargos Borges, e dar-lhes quitação; 
fazer as recomendações abaixo; e 
dar ciência desta deliberação, bem como das peças 42 a 44, à Fundação Universidade Federal de Uberlândia.
1. Processo TC-Processo 029.836/2017-4 (PRESTAÇÃO DE CONTAS - Exercício: 2016) 
1.1. Classe de Assunto: II.
1.2. Responsáveis: Alexandre Walmott Borges (CPF XXX.516.269-XX) ; Dalva Maria de Oliveira Silva (CPF XXX.114.216-XX) ; Eduardo Nunes Guimarães (CPF XXX.473.046-XX) ; Elmiro Santos Resende (CPF XXX.617.328-XX) ; Glaucia Carvalho Gomes (CPF XXX.711.386-XX) ; Helio Lopes da Silveira (CPF XXX.661.166-XX) ; Jose Francisco Ribeiro (CPF XXX.697.368-XX) ; Jose Roberto Ferreira (CPF XXX.955.716-XX) ; Leonardo Barbosa e Silva (CPF XXX.234.216-XX) ; Luiz Bertolucci Junior (CPF XXX.232.166-XX) ; Marcelo Emilio Beletti (CPF XXX.377.818-XX) ; Maria de Fatima Oliveira (CPF XXX.335.425-XX) ; Marisa Lomonaco de Paula Naves (CPF XXX.740.856-XX) ; Marlene Marins de Camargos Borges (CPF XXX.851.036-XX) ; Miguel Tanus Jorge (CPF XXX.203.208-XX) ; Noelio Oliveira Dantas (CPF XXX.237.995-XX) e Paulo Resende Costa (CPF XXX.287.416-XX) .
1.3. Unidade: Fundação Universidade Federal de Uberlândia.
1.4. Relatora: ministra Ana Arraes.
1.5. Representante do Ministério Público: subprocurador-geral Paulo Soares Bugarin.
1.6. Unidade Técnica: Secretaria de Controle Externo da Educação (SecexEduc) .
1.7. Representação legal: não há.
1.8. Recomendar à Fundação Universidade Federal de Uberlândia, na forma do art. 250, inciso III, do Regimento Interno do TCU, que promova a adoção de medidas com vistas a corrigir:
1.8.1. em relação à gestão patrimonial: a ausência de reavaliações dos bens imóveis, que prejudica a correta avaliação do ativo imobilizado;
1.8.2. em relação à gestão de pessoas: a acumulação de cargos públicos sem a comprovação da compatibilidade de horários para o exercício de duas jornadas de trabalho, com vínculos de trabalho que superam 60 horas semanais, em descumprimento ao art. 37, inciso XVI, da CF/1988; o descumprimento do regime de dedicação exclusiva por docentes da universidade; a existência de servidores que possuem vínculos de sócio administradores de empresas, em descumprimento ao art. 117, inciso X, da Lei 8.112/1990; e, a concessão da vantagem “Retribuição por Titulação” a docentes da universidade, sem que seja apresentado o diploma, em descumprimento dos art. 17 e 18 da Lei 12.772/2012; 
1.8.3. em relação ao relacionamento com as fundações de apoio: a falta de publicidade dos ajustes firmados entre a universidade e essas fundações no sítio eletrônico da universidade; a ausência de controles e de rotinas de monitoramento das informações divulgadas pelas fundações de apoio por parte da universidade; a ausência verificação por parte da universidade quanto aos recursos dos projetos estarem sendo movimentados em conta específica e individual; a falta de controles pertinentes aos ressarcimentos devidos pelas fundações de apoio pelo uso de bens e serviços próprios da universidade; a falta de publicação no Diário Oficial da União dos extratos de contratos firmados entre a Universidade Federal de Uberlândia e a Fundação de Desenvolvimento Agropecuário; 
1.8.4. em relação aos controles internos: a ausência de sistema de monitoramento formal das recomendações/determinações dos órgãos de controle implantado na universidade; a morosidade na implementação das recomendações dos órgãos de controle; 
1.8.5. em relação à regulamentação da auditoria interna: a vinculação da auditoria interna ao Conselho Superior da Universidade Federal de Uberlândia, em conformidade com as normas de auditoria interna e as boas práticas de governança nacionais e internacionais, na forma do art. 15, § 3º, do Decreto 3.591, de 6/9/2000, c/c os Acórdão 3467/2014-TCU-Plenário e 289/2018-1ª Câmara; 
1.8.6. em relação à maior eficiência na aplicação de recursos públicos: a queda no número de concluintes; o aumento no percentual de alunos que não se formam no prazo normal do curso; a quantidade de alunos que abandonam o curso.

Segunda Câmara

Alexandre Walmott Borges (CPF XXX.516.269-XX); Dalva Maria de Oliveira Silva (CPF XXX.114.216-XX); Eduardo Nunes Guimarães (CPF XXX.473.046-XX); Elmiro Santos Resende (CPF XXX.617.328-XX); Glaucia Carvalho Gomes (CPF XXX.711.386-XX); Helio Lopes da Silveira (CPF XXX.661.166-XX); Jose Francisco Ribeiro (CPF XXX.697.368-XX); Jose Roberto Ferreira (CPF XXX.955.716-XX); Leonardo Barbosa e Silva (CPF XXX.234.216-XX); Luiz Bertolucci Junior (CPF XXX.232.166-XX); Marcelo Emilio Beletti (CPF XXX.377.818-XX); Maria de Fatima Oliveira (CPF XXX.335.425-XX); Marisa Lomonaco de Paula Naves (CPF XXX.740.856-XX); Marlene Marins de Camargos Borges (CPF XXX.851.036-XX); Miguel Tanus Jorge (CPF XXX.203.208-XX); Noelio Oliveira Dantas (CPF XXX.237.995-XX) e Paulo Resende Costa (CPF XXX.287.416-XX).

ANA ARRAES

não há.

Subprocurador-geral Paulo Soares Bugarin.

PRESTAÇÃO DE CONTAS (PC)

Secretaria de Controle Externo da Educação (SecexEduc).